【裁判字號】    91,交聲,70
【裁判日期】    920109
【裁判案由】    違反道路交通管理處罰條例聲明異議
【裁判全文】
台灣苗栗地方法院刑事裁定                          九十一年度交聲字第七號
    移 送機 關  交通部公路總局新竹區監理所苗栗監理站
    異  議  人  丙○○○○運股份有限公司
    代  理  人  甲○○
右列受處分人因違反道路交通管理處罰條例案件，對於交通部公路局新竹區監理所苗
栗監理站於中華民國九十一年四月二十六日所為之處分（原處分案號：竹監苗字第車
裁五四─000000000號），聲明異議，本院裁定如左：
    主  文
異議駁回。
    理  由
一、本件受處分人即異議人異議意旨略以：本件違規駕駛人乙○○受僱於異議人公司
    業已數年，其於任職之初確持有職業聯結車駕駛執照，異議人並影印留存，依該
    職照所載有效期限日期係至民國九十三年二月十日。本件係因乙○○嗣後持有聯
    結車駕駛執照未按時審驗，逾期一年以上，而於九十一年三月四日經逕行註銷其
    駕駛執照，純為乙○○個人因素，異議人並無從得知。異議人公司均嚴格要求司
    機應具實告知駕駛執照持用情形，且有將司機之駕駛執照影印留存，實已盡相當
    注意義務，不應受處罰，為此爰聲明異議等語。
二、按汽車駕駛人駕駛聯結車、大客車、大貨車，有未領有駕駛執照而駕車者，汽車
    所有人及駕駛人各處新臺幣四萬元以上八萬元以下罰鍰，並當場禁止該汽車駕駛
    人繼續駕駛及扣留其車輛牌照；並吊扣其汽車牌照三個月，九十年一月十七日總
    統公布增訂之道路交通管理處罰條例第二十條之一第一項第一款及第二項分別定
    有明文，並自九十年六月一日起施行，觀以同條例第二十一條之一之立法意旨係
    以針對未符合駕駛資格而駕駛聯結車、大客車、大貨車之行為將嚴重危害道路交
    通安全對用路人安全之衝擊至深且鉅，爰增定汽車所有人及汽車駕駛人連坐處罰
    之規定並予以提高罰鍰額度。次按汽車所有人不受本條例之處罰情形，僅限於已
    善盡查證駕駛人駕駛執照資格之注意，或縱加以相當之注意而仍不免發生違規者
    ，汽車所有人始不受本條之處罰，此為九十一年七月三日總統公布新修正同條例
    第二十一條之一第三項定有明文。
三、本件原處分機關係以受處分人即異議人之駕駛乙○○於九十一年三月二十八日凌
    晨二時五十分許，未帶駕駛執照而駕駛異議人公司所有車號ＨＮ─五五二號營業
    貨運曳引車，行經國道第一高速公路一四二公里南向處，經警查獲乙○○未領有
    駕駛執照而駕駛，而舉發乙○○違反道路交通管理處罰條例第二十一條之一第一
    項第一款之規定，交通部公路局新竹區監理所苗栗監理站並以異議人為汽車所有
    人，因汽車駕駛未領有駕駛執照而駕駛聯結車而違反同條例之二十一條之一第一
    項第一款規定，而依同條第一項、第二項，一併裁處異議人罰鍰新臺幣六萬元整
    ，並吊扣汽車牌照三個月。
四、訊據異議人仍以首揭理由否認其有違規情事，惟查：
（一）異議人已供承：本件違規駕駛人乙○○確係受僱於異議人公司，且於本件違規
      舉發時、地，確實駕駛公司所有之車號ＨＮ─五五二號貨運曳引車經警舉發駕
      駛人未領有駕駛執照而駕車等語（參見本院卷第二八頁筆錄），核與證人即本
      件受僱於異議人公司之司機乙○○證述：伊受僱於異議人公司五年多，伊領有
      職業聯結車駕照，惟因未定期檢驗駕照而被註銷，於九十一年三月二十八日凌
      晨二時五十分許，因未帶駕駛執照而駕駛公司所有車號ＨＮ─五五二號營業貨
      運曳引車，行經國道第一高速公路一四二公里南向處，被警查獲等語（參見本
      院卷三五頁筆錄）相符。而司機乙○○原持有職業聯結車駕駛執照，惟因未依
規定參加駕駛執照審驗，逾期一年以上，自九十一年三月四日起逕行註銷乙○
      ○職業駕駛執照，此經交通部公路總局新竹區監理所苗栗監理站於九十一年七
      月三日以九一竹監苗字第九一０五四五四號函覆屬實（附於本院卷第四九頁）
      。異議人雖提出司機乙○○受僱時，留存於公司之駕駛執照影本，其上之有效
      日期確載明為九十三年二月十日，惟該執照上亦載明此駕駛執照審驗日期為九
      十年二月十日，此有異議人提出之受僱司機乙○○駕駛執照影本一紙附卷可稽
      （附於本院卷四六頁）。而按職業汽車駕駛人，不依規定期限，參加駕駛執照
      審驗者，處一百元以上二百元以下罰鍰；逾期一年以上者，逕行註銷其駕駛執
      照，此於六十四年七月二十四日總統公布之道路交通管理處罰條例第二十六條
      早已定有明文，異議人實難委為不知，況且以異議人僱請司機乙○○前揭留存
      之駕駛執照，亦已可清楚知悉此司機應於九十年二月十日接受審驗，竟放任司
      機遲未接受審驗，迄於九十一年三月四日，終因逾期一年以上未審驗而遭註銷
      駕駛執照，異議人實難僅以司機未告知駕駛執照遭註銷作為卸責之理由，以自
      九十年二月十日起迄九十一年三月四日止長達一年餘期間，異議人只需稍向司
      機提醒應按期接受審驗即可，惟異議人均未向司機乙○○詢問駕駛執照使用情
      形，此經證人乙○○證述：公司並未定期檢查伊駕照，亦未問伊有關駕照情形
      等語（參見本院卷三五頁筆錄），則異議人僅賴司機主動告知駕照使用情形，
      而未確實敦促，實難認已善盡查證駕駛人駕駛執照資格之注意，異議人雖聲請
      傳訊證人即其他司機楊長忠、江金龍，經此二人到庭證述：異議人確實有交待
      應據實告知駕照使用情形，惟此仍無法資為本件有利異議人之認定。本件異議
      人只需加以相當之注意即可避免發生司機執有駕駛職照未按期接受審驗達一年
      之久，而經逕行註銷駕駛執照之情形，異議人並有前揭同條例之二十一條之一
      第三項不受處罰之情形。從而，本件異議人為汽車所有人，因駕駛人未領有駕
      駛執照而駕車，汽車所有人亦有違規情事甚明，則原處分機關依道路交通管理
      處罰條例第二十一條之一第一項第一款、第二款裁處異議人新臺幣六萬元，並
      吊扣其汽車牌照三個月，於法並無不合，本件異為無理由，應予駁回。
據上論斷，應依道路交通案件處理辦法第十九條，裁定如主文。
中      華      民國    九十二    年      一      月      九      日
                                  臺灣苗栗地方法院刑事第二庭
                                      法  官  黃  賢  婷
右正本證明與原本無異。
如不服本裁定，應於裁定送達後五日內向本院提出抗告狀。
                                      書記官  陳  文  聰
中      華      民      國    九十二    年      一      月      九      日


司法院資訊處製作；財團法人民間司法改革基金會備份。
